臺灣高等法院臺南分院刑事裁定
110年度聲字第726號
聲明異議人  
即 受 刑人  陳信志





上列聲明異議人即受刑人因聲明異議案件，對臺灣雲林地方檢察
署檢察官執行之指揮（110年度執更字第506號）聲明異議，本院
裁定如下：
    主  文
聲明異議駁回。
    理  由
一、聲明異議意旨略以：聲明異議人即受刑人陳信志（下稱受刑
    人）因常業詐欺罪案件，經最高法院於民國97年7月3日以97
    年度台上字第3097號判決確定（下稱甲案），惟本院109年
    度聲字第394號確定裁定，其中如附表編號1、10、39、40所
    示之罪，犯罪時間分別在甲案判決確定前，受刑人聲請檢察
    官更定應執行刑，然經檢察官以一事不再理為由否准，顯然
    執行不當，為此，聲明異議，請求撤銷檢察官之執行處分等
    語。
二、按執行裁判，由為裁判法院之檢察官指揮之。受刑人或其法
    定代理人或配偶，以檢察官執行之指揮為不當者，得向諭知
    該裁判之法院聲明異議。法院應就異議之聲明裁定之。刑事
    訴訟法第457條第1項前段、第484條、第486條分別定有明文
    。該條所稱「諭知該裁判之法院」，乃指對被告之有罪判決
    ，於主文內實際宣示其主刑、從刑之裁判而言（最高法院79
    年度台聲字第19號裁定意旨參照）。而對於刑之執行得聲明
    異議之事由，固僅限於「檢察官執行之指揮為不當」者，然
    此所稱「檢察官執行之指揮不當」，凡檢察官有積極執行指
    揮之違法及其執行方法有不當等情形，均屬之，是檢察官向
    法院聲請與否之決定，仍屬檢察官指揮執行之範疇，不應侷
    限於已核發指揮書之情形（最高法院106年度台抗字第166號
    裁定意旨參照）。本件受刑人因犯詐欺取財等案件，經本院
    106年度上訴字第363、364號判決判處罪刑，受刑人不服上
    訴，經最高法院107年度台上字第2772號判決上訴駁回確定
    。受刑人於110年6月10日具狀聲請臺灣雲林地方檢察署（下
    稱雲林地檢署）檢察官聲請重新定應執行刑，經該署檢察官
    以110年6月30日雲檢原火109執更506字第1109016626號函否
    准其聲請，業據受刑人提出該函為憑，則受刑人以檢察官否
    准其重新定應執行刑之聲請，執行指揮不當，向諭知裁判之
    本院聲明異議，程序上尚無不合。
三、次按刑法第51條之數罪併罰，應以合於同法第50條之規定為
    前提，而第50條之併合處罰，則以裁判確定前犯數罪為條件
    ，若於一罪之裁判確定後又犯他罪者，自應於他罪之科刑裁
    判確定後，與前罪應執行之刑併予執行，不得適用刑法第51
    條所列各款，定其應執行之刑。再按被告一再犯罪，經受諸
    多科刑判決確定之情形，上開所謂裁判確定，乃指首先確定
    之科刑判決而言；亦即以該首先判刑確定之日作為基準，在
    該日期之前所犯各罪，應依刑法第51條各款規定，定其應執
    行之刑；在該日期之後所犯者，則無與之前所犯者合併定執
    行刑之餘地。惟在該日期之後所犯之罪，倘另符合數罪併罰
    者，仍得依前述法則處理，數罪併罰既有上揭基準可循，自
    無許法院任擇其中最為有利或不利於被告之數罪，合併定其
    應執行刑之理（最高法院103年度台抗字第721號、99年度台
    非字第299號裁定要旨參照）。此所謂「裁判確定前」，應
    以聲請定執行刑之數罪中最先裁判確定案件之確定日為基準
    ，而非以最先犯罪之判決確定日為基準（最高法院107年度
    台抗字第673號裁定參照）。又依法應定其應執行刑之案件
    ，由該案件犯罪事實最後判決法院之檢察官，聲請該法院裁
    定。法院依據上開規定裁定定應執行刑時，應以檢察官所聲
    請定其應執行刑之內容，作為審查及定應執行刑之範圍，未
    據檢察官聲請定執行刑之案件，法院基於不告不理原則，不
    得任意擴張並予審理裁判，否則即有未受請求之事項予以裁
    判之違法，此觀諸刑事訴訟法第477條第1項規定至明。又刑
    法第51條之數罪併罰，係以合於同法第50條之規定為前提。
    至於檢察官就數罪中之何部分如何為定應執行刑之聲請，屬
    其職權之行使，除其聲請有不合法或違反一事不再理等情形
    ，而應予全部或一部駁回者外，法院即應依其聲請而為定應
    執行刑之裁定，尚無審酌檢察官應為如何之聲請，對受刑人
    較為有利之餘地（最高法院107年度台抗字第271號裁定參照
    ）。至定應執行刑之實體裁判，於確定後即發生實質之確定
    力，而有一事不再理原則之適用；數罪併罰案件之實體裁判
    ，除因增加經另案判決確定合於數罪併罰之其他犯罪，或原
    定應執行刑之數罪中有部分犯罪，因非常上訴、再審程序而
    經撤銷改判，或有赦免、減刑，更定其刑等情形，致原裁判
    定刑之基礎已經變動，而有另定應執行刑之必要者外，法院
    應受原確定裁定實質確定力之拘束，不得就該確定裁定已定
    應執行刑之數罪，其全部或部分再行定其應執行之刑，否則
    即有違反一事不再理原則（最高法院105年度台抗字第121號
    、106年度台抗字第824號裁定參照）。
四、經查：
　㈠受刑人因常業詐欺案件，前經臺灣高等法院臺中分院（下稱
    臺中高分院）93年度上訴字第1746號判決處有期徒刑3年6月
    ，受刑人上訴後，最高法院於97年7月3日以97年度台上字第
    3097號判決上訴駁回確定（即甲案）；受刑人嗣因詐欺等案
    件，經臺灣雲林地方法院105年度重訴字第5號、105年度訴
    字第536號、本院106年度上訴字第363、364號合併審理判決
    如附表編號2至42所示罪刑（合計41罪），受刑人就部分罪
    刑上訴後，最高法院於108年7月31日以107年度台上字第277
    2號判決上訴駁回確定（下稱乙案）；受刑人另因違反商業
    會計法案件，經臺灣臺中地方法院（下稱臺中地院）105年
    度審訴字第1444號判決處有期徒刑6月確定（即附表編號1所
    示，下稱丙案）。前述乙、丙案合計42罪如附表所示，附表
    編號2至42之犯罪時間均在附表編號1所示罪刑判決確定日期
    （即105年12月26日）前，合於刑法第50條、第53條數罪併
    罰之規定，本院依檢察官聲請以109年度聲字第394號裁定應
    執行有期徒刑17年10月（下稱A執行刑），未據檢察官、受
    刑人抗告而確定，有臺灣高等法院被告（即受刑人）前案紀
    錄表在卷，並經本院調取臺中高分院93年度上訴字第1746號
    、最高法院97年度台上字第3097號、臺中地院105年度審訴
    字第1444號確定判決暨本院109年度聲字第394號定應執行刑
    裁定查閱無訛。
　㈡受刑人雖主張甲案確定日期為97年7月3日，乙、丙案中附表
    編號1犯罪日期為95年5月1日、編號10犯罪日期為97年6月9
    日、編號39犯罪日期為97年5月13日、編號40犯罪日期為97
    年3月15日，均在甲案判決確定日期前所犯，應與甲案更定
    執行刑云云。惟裁判上或實質上一罪，既以一罪論，應以最
    後犯罪行為完成時，作為判斷犯罪時間之標準。查受刑人所
    犯乙案中附表編號10所示詐欺取財罪之犯罪日期為97年6月
    至同年9月，行為完成時間為97年9月，附表編號40所示行使
    偽造私文書罪，行為完成時間為97年7月12日，均在甲案判
    決確定之後，不符合數罪併罰之規定。至於受刑人所犯丙案
    即附表編號1所示違反商業會計法，犯罪日期為95年5月1日
    至同年6月30日（連續犯），所犯乙案即附表編號39所示行
    使偽造私文書罪，犯罪日期為97年5月13日，固均在甲案判
    決確定（97年7月3日）之前所犯，惟刑法第50條所謂「裁判
    確定前」，係以聲請定執行刑之數罪中最先裁判確定案件之
    確定日為基準，而非以最先犯罪之判決確定日為基準，受刑
    人所犯甲案所處有期徒刑3年6月業經判決確定，並於108年4
    月23日執行完畢，有卷附臺灣高等法院被告（即受刑人）前
    案紀錄表可參。雲林地檢署檢察官於乙、丙案判決確定後之
    109年間就乙、丙案即附表編號1至42所示數罪向本院聲請定
    應執行刑，本院審核符合數罪併合處罰之規定，以109年度
    聲字第394號裁定定A執行刑，未經檢察官及受刑人抗告而告
    確定，已發生實質確定力，參諸前揭說明，非有非常上訴、
    再審程序而經撤銷改判，或有赦免、減刑，更定其刑等情形
    ，致原裁判定刑之基礎己經變動，而有另定應執行刑之必要
    者外，法院、檢察官、受刑人均應受該應執行刑裁判實質確
    定力之拘束，不得就該確定裁判已定應執行刑之全部或其中
    數罪，再行定其應執行之刑，易言之，受刑人不得就已發生
    實質確定力之A執行刑裁定，徒憑己見，任擇其中最為有利
    或不利之數罪，重新排列組合請求雲林地檢署檢察官向法院
    聲請與另案罪刑合併定執行刑，何況受刑人一再犯罪，經受
    諸多科刑判決確定，自不能僅憑受刑人主觀認知，即謂重新
    排列組合所定執行刑必然對其有利，而置原應執行刑裁定之
    實質確定力於不顧。
五、綜上，受刑人所犯乙、丙案即附表所示合計42罪，符合刑法
    第50條、第53條所定裁判確定前犯數罪，應併合處罰之情形
    ，本院依檢察官聲請，以109年度聲字第394號裁定A執行刑
    確定，即發生實質確定力，而有一事不再理原則之適用，在
    原裁定應執行刑之基礎未變動之情況下，法院、檢察官及受
    刑人均應受拘束。則檢察官以受刑人聲請重新定應執行刑，
    違反一事不再理原則，否准受刑人之聲請，核無違誤，難謂
    其指揮執行有何違法不當可言，從而，本件受刑人之異議為
    無理由，應予駁回。
據上論斷，爰依刑事訴訟法第486條，裁定如主文。
中　　華　　民　　國　　110 　年　　8 　　月　　6 　日
                  刑事第六庭  審判長法  官  張瑛宗
                                    法  官  林坤志
                                    法  官　林逸梅
以上正本證明與原本無異。
如不服本裁定，應於收受本裁定後五日內向本院提出抗告狀。
                                    書記官　施淑華
中　　華　　民　　國　　110 　年　　8 　　月　　6 　日